臺灣桃園地方法院刑事判決　　　　　　　　　　　　　九十三年度訴緝字第三一號
　　公　訴　人　臺灣桃園地方法院檢察署檢察官
　　被　　　告　乙○○　男　四.
右列被告因偽造文書等案件，經檢察官提起公訴（九十二年度偵字第五六二九號、第
六七二二號），本院判決如左：
    主　文
乙○○共同行使偽造私文書，足以生損害於公眾及他人，處有期徒刑壹年。
扣案「二Ｐ─五四七九號」汽車車牌貳面、偽造之「Ｂ0000000Ｆ○七六三七
四號」車身號碼壹片，未扣案之車主姓名為「乙○○」之汽車新領牌照登記書、行車
執照各壹張均沒收。
    事　實
一、丁○（經檢察官不起訴處分確定）所有之ＥＧ─八八九九號賓士牌灰色自小客車
    （車身號碼Ｂ0000000Ｆ○七六三七四號，下稱Ａ車），於民國九十一年
    六月間因車禍毀損且遺失車牌一面，無意續用，乃贈予其姪女李素華（經本院判
    決有罪確定）。李素華於九十一年九月中旬遣人將之拖至桃園縣平鎮市○○路○
    段四五號，甲○○（經檢察官為緩起訴處分確定）開設之富利修車廠交修，原擬
    修復後轉售得利，因日久遲遲未見修復，竟另闢蹊徑，經友人高希凌（未據起訴
    ）之介紹，於同年八月二十二日下午六時許，以新台幣（下同）八萬元之代價，
    向真實年籍姓名不詳綽號「小陳」之男子買受來路不明之贓車即Ｐ六─二二七七
    號賓士牌紅色同型自小客車一輛（車身號碼Ｂ0000000Ｆ○九七四九三號
    ，下稱Ｂ車，又該車屬址設臺北縣土城市○○路○段六八號「鉦利汽車商行」之
    負責人戊○○所有，尚值六十萬元，於九十一年八月二十一日下午六時許，有二
    名男子佯稱購車並由該車行業務員丙○○陪同試車，迄行經同前市○○路○段之
    際，遭該二名男子搶走），並請「小陳」於九十一年十月中旬逕駛往上址富利修
    車廠轉交甲○○，欲循「借屍還魂」之途以Ｂ車混充Ａ車再行處分，李素華且先
    要求甲○○將Ｂ車車體改為同於Ａ車之灰色。嗣李素華之同居人乙○○得知上情
    ，即與李素華基於共同之犯意聯絡，共同委請甲○○將Ｂ車車身號碼改為同於Ａ
    車之車身號碼，甲○○因而與乙○○、李素華基於共同之犯意聯絡，以補土之方
    式偽造「Ｂ0000000Ｆ○七六三七四號」Ａ車車身號碼一片覆蓋於Ｂ車原
    有之車身號碼上。然事成後未幾，李素華因案入戒治所執行強制戒治，遂變更原
    意而將車交予知贓之乙○○收受使用。乙○○為將Ｂ車過戶於自己名下，向丁○
    取得
    實登載之犯意聯絡，明知欲補領號牌及移轉過戶者實係Ｂ車而非Ａ車，仍著使甲○○出面洽請不知情之代辦人員廖國貴首於九十二年三月十二日（公訴人誤載為
    十八日）下午三時許，以Ａ車之車籍資料及名義，向交通部公路總局新竹區監理
    所以車牌遺損為由申請補領號牌，並於號牌補發須行之驗車程序中出示偽造之「
    Ｂ0000000Ｆ○七六三七四號」Ａ車車身號碼受檢，致該管公務員核發「
    二Ｐ─五四七九號」汽車車牌二面。其後，甲○○復委請某不知情之代辦人員再
    於同年月十八日上午九時許，至交通部公路總局新竹區監理所中壢監理站，冒用
    Ａ車之車籍資料以該車之名辦理過戶手續，使該管公務員將「Ａ車移轉過戶予乙○○」之不實事項登載於職務上所掌之「汽車異動歷史查詢資料」公文書上，並
    據以核發載有Ａ車車主姓名為「乙○○」此一不實事項之汽車新領牌照登記書及
    行車執照各一張。右陳各舉均足生損於公路監機關有關車籍管理作業之正確性、
    公信力暨汽車製造商所製作車身號碼供為鑑別車輛作用之正確性。九十二年三月
    十八日上午九時許，警方前去上址富利修車廠進行肅竊查訪時，甲○○主動供出
    上情，警方始循線查悉，並於同日下午四時二十分許，在桃園縣平鎮市○○路與
    新富一街口逮獲乙○○，乙○○則帶警至臺北縣板橋市○○路○段一七四巷一六
    五弄八號其住處地下停車場起獲Ｂ車，當場且扣得矇領之二Ｐ─五四七九號汽車
    車牌二面及偽造之Ｂ0000000Ｆ○七六三七四號車身號碼一片。
二、案經桃園縣政府警察局平鎮分局報請臺灣桃園地方法院檢察署檢察官偵查起訴。
    理　由
一、認定事實所憑之證據及理由
（一）被告乙○○於警詢時稱：ＥＧ─八八九九號小客車（註：即Ａ車）因發生車禍
      ，嚴重受損，車主不想修復，而將該車交給李素華。李素華委託富利修車場之
      甲○○修復，並由一名年籍不詳之中年男子，不知去哪裡竊得同款車（註：即
      Ｂ車），交由修車廠改換車體顏色，後李素華因案入監服刑，因此就由我幫李
      素華與車廠負責人甲○○交涉....... 我雖然知道該車是李素華找不知名男子
      竊得，但李素華因案入獄，該車又因烤漆花費已支出，才冒險過戶於我名下（
      九十二年偵字第五六二九號卷第十頁、第十一頁）。並於檢察官訊問時稱：二
      Ｐ─五四七九號小客車是李素華於九十一年九月找人家弄的，李素華與高希凌
      講，我聽到的，高希凌是阿華（註：即李素華）的朋友，阿華問他有無辦法弄
      到車子高希凌就找來，阿華給偷車的八萬元（九十二年偵字第五六二九號卷第
      四十四頁）等語。
（二）共同被告李素華於警訊、偵查及本院審理時之自白，證人甲○○於警訊、偵查
      及本院審理時，證人即交通部公路總局新竹區監理所負責本件號牌補發之業務
      承辦人吳家檀及車輛檢驗員己○○於本院審理時之證述。
（三）李素華購買之Ｂ車原屬址設臺北縣土城市○○路○段六八號鉦利汽車商行之負
      責人戊○○所有，仍值六十萬元，於九十一年八月二十一日下午六時許，有二
      名男子佯欲購車並由該車行業務員丙○○陪同試車，迄行經同前市○○路○段
      之際，遭該二名男子搶走等事實，亦據被害人戊○○、丙○○於警訊述明，並
      有戊○○領回汽車出具之贓物領據一紙、桃園縣警察局車輛協尋受理報案單影
      本一紙、車輛竊盜、車牌失竊資料個別查詢報表－查詢車輛認可資料一份可參
      。
（四）另參以車體已改為灰色並懸掛二Ｐ─五四七九號車牌之Ｂ車照片六幀、交通部
      公路總局新竹區監理所汽車檢驗記錄表影本一份、申請Ａ車號牌補發之汽（機
      ）車各類異動登記書影本一份、交通部公路總局臺北區監理所九十二年九月二
      十九日北監車字第○九二○○二一○三七號函附之Ａ車汽車異動歷史查詢資料
      一份、車主為乙○○之Ａ車行車執照影本一份、車主為乙○○之Ａ車汽車新領
      牌登記書影本一份、矇領之「二Ｐ─五四七九號」汽車車牌二面、扣案偽造之
      「Ｂ0000000Ｆ０七六三七四號」車身號碼一片等證據，足認本件事證
      明確，被告確有事實欄所載犯行。
（五）甲○○以補土之方式重新製作「Ｂ0000000Ｆ○七六三七四號」Ａ車車
      身號碼一片覆蓋於Ｂ車原有之車身號碼上，並非逕就Ｂ車本身之車身號碼更動
      其中之部分數字，是以其所為自屬具有創設性而非僅變更文書之記載內容，核
      情要係「偽造」，公訴人指為「變造」，容有誤會。
二、被告辯解不足採之理由
（一）被告乙○○於本院審理時雖翻異前詞，辯稱：我不知道李素華叫我牽回來的是
      贓車，我只是去幫她把車子過戶到我的名下，其他事情我都不清楚，後來警察
      來我才知道。..... ＥＧ─八八九九號車牌前面少了一片，車行老闆說這樣沒
      辦法辦過戶，要報遺失車牌，他說去幫我辦過戶順便幫我辦遺失，車行老闆根
      本沒有跟我說要換車身號碼，所以我不知道車身號碼被換了這件事。我也不知
      道要辦過戶手續的那部車，不是原本丁○的車，被警察抓到的時候我才知道他
      （註：指甲○○）變造車身號碼。然而：
  　(1)李素華於本院審理時陳稱：我還沒有去戒治前，曾經有跟乙○○去找過甲○○
      （九十二年訴字第一二二九號卷第五十一頁）。我當時跟乙○○是同居關係，
      但是丁○要把車子給我這件事我並沒有明白告訴他，因為我想修好之後要賣掉
      ，錢要自己留下來，因為同居時財務沒有分開，高希凌的朋友把車子開來後，
      我請他開到車行給甲○○，我打電話給甲○○請他將車子改色，後來乙○○知
      道這件事後，就全部由他處理了（同卷第九十七頁）。我進北所之後，才同意
      把車子過戶給他（同卷第九十八頁）。
    (2)甲○○於本院審理時證稱：整修車子的事情沒有說誰處理，本來大部分是二個
      一起來，突然後面就只有看到乙○○（同卷第七十頁）。乙○○知道車身有變
      造過的事實，因為一直跟我爭執說車身號碼不應該是在後來拉來的那輛賓士車
      的所在，而是在我在做的車身號碼的那個地方，我一直跟他爭執他的說法錯誤
      ，因為原來的車是美規的，後來這輛車是歐規的，車身號碼所在會不同，乙○○說他不管這些，一定要我在他指定的地方在做上新車身號碼（同卷第七十六
      頁）。
    (3)另參以被告乙○○於警員詢問及檢察官訊問時，對於Ｂ車為李素華向高希凌以
      八萬元購得，並交由修車廠改換車體顏色等細節知之甚詳等情，顯見被告明知
      Ｂ車為來路不明之贓車，及李素華欲以之混充Ａ車，因而多次陪同前往甲○○
      之修車廠洽談整修車輛事宜；李素華進入台北戒治所接受強制戒治處分後，同
      意將Ｂ車過戶予被告，被告自此即以收受贓物之意思，委託甲○○變更車身號
      碼，並代辦補領號牌及過戶等手續，被告所辯不足採信，本件證據明確，自應
      依法論科。
三、論罪科刑之依據
（一）被告乙○○明知Ｂ車係屬來路不明之贓車而仍收受部分，犯刑法第三百四十九
      條第一項之收受贓物罪。又汽車車身號碼係表彰汽車製造商及出廠時期、批號
      之標誌，具有鑑別不同車輛之作用，是以被告於Ｂ車上偽造Ａ車之車身號碼，
      自已損及該鑑別作用之正確性，因而足生損害於汽車製造商，自屬刑法第二百
      二十條第一項所定之準文書，被告行使該偽造之車身號碼足生損害於公路監理
      機關及汽車製造商部分，犯刑法第二百十六條、第二百十條之行使偽造私文書
      罪，至其偽造文書即車身號碼之低度行為，應為行使之高度行為吸收，不另論
      罪。其次，被告明知移轉過戶者實係Ｂ車而非Ａ車，竟冒用Ａ車之車籍資料以
      該車之名辦理過戶手續，使該管公務員於汽車異動歷史查詢資料，誤為如斯之
      不實登載，並據以核發載有Ａ車車主姓名為「乙○○」此一不實事項之汽車新
      領牌照登記書及行車執照各一張，已損及公路監機關有關車籍管理作業之正確
      性、公信力，犯刑法第二百十四條之使公務員登載不實罪。被告所犯之前揭三
      罪間，有原因、結果或方法、目的之牽連關係，應依牽連犯之規定從一重以行
      使偽造私文書罪處斷。公訴人雖僅就收受贓物及行使偽造私文書部分起訴，惟
      其餘部分與公訴人已起訴且經本院論罪之犯行間，既有高、低度行為之吸收關
      係或牽連犯裁判上一罪之關係，自為起訴效力所及，本院應併予審判。
（二）本院審酌被告犯罪動機、目的、手段、收受贓物促使盜賊之風滋長、行使偽造
      私文書之種類、使公務員為不實登載之事項、犯行所生之危害，且事後否認犯
      行，捏詞矯飾等情狀，量處如主文所示之刑。扣案二Ｐ─五四七九號汽車車牌
      二面為因犯罪所得之物，偽造之Ｂ0000000Ｆ○七六三七四號車身號碼
      牌一片則為供犯罪所用之物，且既均連同Ｂ車移轉予被告，自可認前述各物屬
      被告所有；未扣案之車主姓名為「乙○○」之汽車新領牌照登記書、行車執照
      各一張均為被告犯罪所得之物，不能證明已滅失，均應依刑法第三十八條第一
      項第二款、第三款規定，宣告沒收。
（三）公訴意旨另以：乙○○向丁○取得車牌號碼ＥＧ─八八九九號自用小客車之證
      件，於九十二年三月十八日，以向車輛監理機關聲請更換車牌號碼為二Ｐ─五
      四七九號之方式，行使偽造之ＥＧ─八八九九號自用小客車之車身號碼，並使
      公務員登載不實車輛資料於公文書上，足生損害於車輛監理機關對於車輛管理
      之正確性等語。然刑法第二百十四條使公務員登載不實事項於公文書罪，是以
      公務員一經他人之聲明或申報，即有登載之義務，並依其所為之聲明或申報予
      以登載，以及登載內容為不實事項為其要件，倘若行為人之聲明或申報，公務
      員必須為實質審查，判斷其內容之真實性，才能為一定記載，則無法成立本罪
      （最高法院七十三年台上字第一七一○號判例意旨參照）。被告乙○○為將Ｂ
      車過戶於自己名下，著使甲○○出面洽請不知情之代辦人員冒用Ａ車之車籍資
      料，以該車之名辦理過戶手續，使交通部公路總局新竹區監理所中壢監理站之
      承辦公務員將「Ａ車移轉過戶予乙○○」之不實事項登載於職務上所掌之「汽
      車異動歷史查詢資料」公文書上，並據以核發載有Ａ車車主姓名為「乙○○」
      此一不實事項之汽車新領牌照登記書及行車執照各一張之行為，固犯刑法第二
      百十四條之使公務員登載不實罪（已詳述如前）。惟依證人即交通部公路總局
      新竹區監理所負責本件號牌補發之業務承辦人吳家檀於本院審理時證稱：依照
      道路交通管理規則第十三條規定遺損車牌申請補發，如果其中車牌有遺失就必
      須檢具向警察機關報案的報案證明，還有車子要實車檢驗，就是要把車子全部
      驗過一次包括它的引擎號碼、車身號碼以及所有的車況都要據實查核並比對他
      的車籍資料，由檢驗員將檢驗紀錄表填載完成後，在申請表上蓋職名章（本院
      九十二年十月六日審判筆錄第四頁）；車輛檢驗員己○○證稱：車號ＥＧ─八
      八九九號自用小客車換牌之車體檢驗程序跟一般驗車程序相同，我們要比對車
      身顏色、引擎號碼、車身號碼等，將所檢驗的結果逐一在車身及底盤代號對照
      檢驗登記表上註記檢驗結果是否正常或相符，並以打勾之方式表示沒有異常或
      是相符，但不用把車身號碼、引擎號碼登載在紀錄表上，只要行照跟我看到的
      相符就打勾較好，如有異狀就在各個檢驗項目欄下劃叉註記（本院九十二年十
      月六日審判筆錄第三頁）。由證人以上證述可知，監理單位於民眾提出補發號
      牌之申請時，必須先經過驗車之程序，由檢驗員就車身顏色、引擎號碼、車身
      號碼、底盤代號等足以辨識車輛個別性之項目，將實車與申請資料內容逐一比
      對，如有不相符之處，則需在各個檢驗項目欄下劃叉註記，再交由承辦補發號
      牌之公務員決定是否核發新號牌。易言之，申請補發號牌業務之承辦公務員對
      於申請資料內容與實車是否相符，負有實質審查之義務，而非一經他人之聲明
      或申報，即須依其所為之聲明或申報予以登載，參照前述說明，本件關於被告
      乙○○著使甲○○出面洽請不知情之代辦人員廖國貴以Ａ車之車籍資料及名義
      ，向交通部公路總局新竹區監理所以車牌遺損為由申請補領號牌，並於號牌補
      發須行之驗車程序中出示偽造之「Ｂ0000000Ｆ○七六三七四號」Ａ車
      車身號碼受檢，致該管公務員核發「二Ｐ─五四七九號」汽車車牌二面等行為
      ，不符合本罪構成要件，但公訴人既認此部份情節與前述已起訴且經本院論罪
      之收受贓物及行使偽造私文書犯行間，有牽連犯裁判上一罪之關係，因此不另
      為無罪之諭知。
四、適用之法條：依刑事訴訟法第二百九十九條第一項前段，刑法第二十八條、第二
    百十條、第二百十四條、第二百十六條、第二百二十條第一項、第三百四十九條
    第一項、第五十五條、第三十八條第一項第二款、第三款，罰金罰鍰提高標準條
    例第一條前段，判決如主文。
本案經檢察官崔秉君到庭執行職務。
中　　　華　　　民　　　國　　　九十三　　年　　　七　　月　　二十八　　日
                                臺灣桃園地方法院刑事第十一庭
                                    審判長法官  蔡 榮 澤
                                          法官  吳 麗 英
                                          法官  邱 蓮 華
右正本證明與原本無異。
如不服本判決，應於判決送達後十日內向本院提出上訴狀( 應附繕本 )。
                                        書記官  何 慧 娟
中　　　華　　　民　　　國　　九十三　　年　　　八　　　月　　 二十 　　日
附錄論罪科刑之法條
刑法第二百十條
偽造、變造私文書，足以生損害於公眾或他人者，處五年以下有期徒刑。
刑法第二百十四條
明知為不實之事項，而使公務員登載於職務上所掌之公文書，足以生損害於公眾或他
人者，處三年以下有期徒刑、拘役或五百元以下罰金。
刑法第二百十六條
行使第二百十條至第二百十五條之文書者，依偽造、變造文書或登載不實事項或使登
載不實事項之規定處斷。
刑法第二百二十條第一項
在紙上或物品上之文字、符號、圖畫、照像，依習慣或特約，足以為表示其用意之證
明者，關於本章及本章以外各罪，以文書論。
刑法第三百四十九條第一項
收受贓物者，處三年以下有期徒刑、拘役或五百元以下罰金。
